【裁判字號】    88,自,414
【裁判日期】    890126
【裁判案由】    侵占
【裁判全文】
臺灣板橋地方法院刑事裁定                          八十八年度自字第四一四號
    自  訴  人  王美珠
    代  理  人  鄭文吉
    被      告  乙○○
                丙○○
    右  一  人
    輔  佐  人  陳福榮
右列被告等因侵占案件，經自訴人提起自訴，本院裁定如左：
    主  文
自訴駁回。
    理  由
一、自訴意旨略以：被告乙○○於民國〔下同〕八十七年九月一日，與自訴人訂立契
    約，向自訴人承租牌照號碼Ｕ四─一四六號營業小客車壹部，約定每日租金為新
    台幣〔下同〕捌佰元，承租人每伍日需回車行『交車』、繳納租金壹次，被告丙
    ○○為被告乙○○之連帶保證人。詎被告自八十八年七月十九日起，即未依約返
    回車行『交車』、繳納租金，積欠租金至今，且人、車失去聯絡，自訴人依約定
    於八十八年七月九日〔？〕去函通知被告處理，被告等出面敷衍，自訴人乃再於
    八十八年十月二十日去函通知被告處理，被告竟拒收催告函件，並避不見面，因
    認被告等涉犯刑法第三百三十五條之侵占罪嫌云云。
二、按犯罪事實應依證據認定之，無證據不得推定其犯罪事實，又法院或受命推事於
    自訴案件第一次審判期日前訊問及調查結果，如認為案件有刑事訴訟法第二百五
    十二條至第二百五十四條之情形者，得以裁定駁回其自訴，同法一百五十四條、
    第三百二十六條第三項定有明文。次按告〔自〕訴人之告〔自〕訴係以使被告受
    刑事訴追為目的，是其指訴是否與事實相符，仍應調查其他證據以資審認〔五十
    二年台上字第一三００號判例〕。又認定犯罪事實應憑積極證據，倘積極證據不
    足以為不利於被告事實之認定時，即應為有利被告之認定，更不必有何有利之證
    據，最高法院三十年上字第八一六號著有判例，所謂「積極證據足以為不利被告
    事實之認定」，依據同院七十六年臺上字第四九八六號判例意旨，係指據為訴訟
    上證明之全盤證據資料，在客觀上以達於通常一般之人均不致於有所懷疑，而得
    確信被告確曾犯罪之程度；若未達到此一程度，而有合理懷疑之存在時，即無從
    為被告有罪之確信；自訴人認被告涉前開犯嫌，係以自訴被害情節暨提出租用汽
    車契約書影本壹件、存證信函貳件為證；訊據被告等人，均堅決否認犯罪，被告
    乙○○辯稱：「我沒有侵占的意思，我之前在八十八年八、九月時，就要還車給
    自訴人了，但自訴人要我再開開看，過拾幾天，我再繳壹萬多給自訴人，後來營
    業狀況不好，所以不好意思見到自訴人」、「自訴人要求把欠款一起還，才要收
    車」、「因金額太高，無法一次還清，今年元月初，我有請我弟弟要還車，我亦
    有請我母親〔指被告丙○○〕按月分期還，但自訴人不要」〔參見本院八十九年
    一月二十日訊問筆錄〕。被告丙○○辯稱：「我有要把車還自訴人，但自訴人不
    要，我也有要還他〔自訴人〕壹萬伍仟元，他也不要」、「當時我兒子〔指被告
    乙○○〕確實有要還車，但自訴人說可以再開看看，我當時有還他壹萬伍仟元」
    、「我有說要還，也有說要分期付款」〔參見本院八十九年一月十三日訊問筆錄
    〕，輔佐人則輔稱：「我哥哥被告乙○○在〔八十八年〕八月，不想開〔計程車
    〕，要把車還自訴人，但自訴人說開開看，所以才在〔再〕開，今年元月五日，
    我弟弟有開車要還〔自訴人〕，但自訴人拒收，我弟弟陳福源才把車又開回」〔
    參見本院八十九年一月十三日訊問筆錄〕等。查：
    〔一〕按侵占罪以行為人將所持有他人之物「易持有為所有」為構成要件之一，
          據民事契約占有使用所承租之租賃標的物，其權源正當，苟無明確事證，
          即難率斷占有人如何易持有為所有，承租人迭持租賃標物圖還出租人，僅
          以未能償清所欠租金，致出租人拒絕受領標的物，尤難謂有何侵占意圖。
    〔二〕被告及輔佐人所辯前情，業據證人陳福源到場證稱：「八十九年元月五日
          〔前去還車〕」、「當天我八點〔去還車〕，他〔指自訴人〕門未開，我
          九點再聯絡〔自訴人〕，我在〔再〕過去，說我哥〔指被告乙○○〕每月
          還伍仟，但自訴人說要一次還清，他才要收車子，我沒法一次付清，自訴
          人說車子不收，要告我們」〔參見本院八十九年一月二十日訊問筆錄〕，
          雖自訴人陳稱「我說他〔指證人陳福源〕不是租車的人，我不能收，證人
          確實有牽車來還沒錯」〔參見同上筆錄〕，關於拒收車輛之因由，固與證
          人所證相歧，惟被告確曾委由證人陳福源前往還車一節，證人所證與自訴
          人所訴相符。又八十八年八、九月間，被告亦確曾前往『還車』，迭據被
          告持以置辯，與自訴人陳稱：「八十八年八、九月間，被告有要還車沒錯
          ，... 」〔參見本院八十九年一月二十日訊問筆錄〕，互核相符，堪認被
          告確曾前往『還車』，實難懸揣被告如何易持有為所有而涉侵占犯嫌。
    〔三〕前開車輛業據被告於八十九年一月二十日，於本院法警室前，返還自訴人
          ，雙方並同意終止車輛租賃合約，業據本院勘驗，有勘驗筆錄足佐，尤見
          被告自始即無侵占之意圖，被告等暨輔佐人所辯前情，均可採信。
    〔四〕未查，雙方有關車輛租金之債權債務關係，亦據自訴人與被告於八十九年
          元月二十二日成立和解，有「償還協議書」壹紙在卷足佐，審酌自訴人之
          代理人補陳：「我不要告他們二人〔指被告〕了」〔參見本院八十九年一
          月二十五日訊問筆錄〕，尤見本案純屬民事糾葛，與刑法所定侵占罪毫不
          相涉。
    〔五〕此外，復查無其他積極確切之事證證明被告確有自訴人指訴之侵占犯嫌，
          案件有刑事訴訟法第二百五十二條第十款之情形，按諸前述，自應駁回其
          自訴。
    〔六〕自訴狀誤載自訴人為「甲○交通公司」，惟據自訴狀附臺北縣政府營利事
          業登記證載應係王美珠『獨資』經營之「甲○汽車行」，嗣據自訴人之代
          理人補陳「應該是甲○汽車行才對」〔參見本院八十九年一月二十五日訊
          問筆錄〕，爰本自訴人之代理人陳述意旨，補正如前。
據上論斷，應依刑事訴訟法第三百二十六條第三項，裁定如主文。
中      華      民      國      八十九      年     一     月   二十六   日
                                      臺灣板橋地方法院刑事第一庭
                                          法  官  陳  福  來
右正本證明與原本無異。
如不服本裁定應於送達後五日內向本院提出抗告狀。
                                          書記官  陳  春  銘
中      華      民國      八十九      年     一     月   三十一   日


司法院資訊處製作；財團法人民間司法改革基金會備份。
